【裁判字號】    92,上易,1912
【裁判日期】    921127
【裁判案由】    竊盜
【裁判全文】
臺灣高等法院臺中分院刑事判決                  九十二年度上易字第一九一二號
    上  訴  人
    即  被  告  乙○○
右上訴人因竊盜案件，不服臺灣苗栗地方法院九十年度易字第三四號中華民國九十二
年七月三十一日第一審判決（起訴案號：臺灣苗栗地方法院檢察署八十八年度偵字第
五九一九號），提起上訴，本院判決如左：
      主  文
上訴駁回。
      事  實
一、乙○○意圖為自己不法之所有，於民國（下同）八十八年八月二十五日至同年九
    月二日間之某日，徒手侵入甲○○位於苗栗縣頭份鎮○○街八之二號住處二樓（
    無故侵入住宅之部分未據告訴），竊取乳白色象牙雕刻彌勒佛五尊、紅珊瑚佛像
    一尊、達摩木雕二尊、玳瑁標本一只、琵琶二支、行動電話一具、珊瑚樹一株、
    白色水晶球一只、髮晶一只、珍珠耳環二副、翡翠戒子一只、鑽石戒子一只、鑽
    石項鍊一條、觀音項鍊一條、三色義大利Ｋ金項鍊一條、三色義大利Ｋ金手鐲一
    只、雞血石麒麟一對、勞力士白金鑽手錶一只、勞力士錶一只、黑色ＭＯＶＡＤ
    Ｑ薄錶一只、照相機二台（佳能單眼及韓國廠傻瓜相機各一台）、牛角印章一枚
    、象牙印章二枚等物得手。嗣因其將竊得之琵琶、牛角印章、象牙印章等物於八
    十八年九月十日售予其不知情之外甥逄堂勝，另將玳瑁標本質押四千元予不知情
    之黃智濃。經警於同年九月二十二日、二十八日先後查獲逄堂勝、黃智濃持有贓
    物情事，而據逄堂勝、黃智濃二人之供述，循線查悉上情。
二、案經苗栗縣警察局頭份分局報請臺灣苗栗地方法院檢察署檢察官偵查起訴。
      理  由
一、訊據被告乙○○矢口否認有右揭竊盜之犯行，辯稱：該件竊案實係伊表親黃中達
    所為，黃中達於八十八年農曆七月間，曾帶伊至家中及山上某處看贓物，並告以
    願將該批贓物以新台幣（下同）十二萬元出售。逄堂勝所取得的象牙印章，是黃
    中達所交付，經由逄堂勝取回還給失主甲○○；逄堂勝於偵查中供述向伊購買之
    琵琶，也是因黃中達要丟掉，結果在路上碰到逄堂勝之母黃秀淳（即被告之親大
    姐），而送給黃秀淳，並非伊出售給逄堂勝。又當日是黃中達要售四件贓物，由
    伊陪同前往黃智濃辦公室，黃智濃所交付之四千元，伊亦已於事後交給黃中達，
    本件完全是黃中達所為，伊是冤枉的云云。
二、惟查：
  (一)事實欄所示之上開物品，確係被害人甲○○於八十八年八月二十五日至同年九月
    二日出國期間，為他人所竊等情，業據甲○○於警詢時指訴甚詳（見偵查卷第十
    五至十七頁）。而甲○○所失竊之贓物，其中琵琶二把、象牙印章三顆確係被告
    出賣予逄堂勝，另玳瑁標本亦係被告交付予黃智濃等情，業據被告於偵查中坦承
    在卷（見偵查卷第五十四頁反面、五十五頁正面），核與證人逄堂勝於警詢、偵
    查中證稱：琵琶二把、象牙印章三顆確係向被告購買等語（見偵查卷第十一至十
    三頁、第五十四頁正面）；證人黃智濃於於警詢、偵查時證稱：被告至伊上班的
    辦公室，手持該玳瑁標本及達摩等木製藝品要賣給伊，因伊並不需要該等物品，
    ，固未向被告購買，而被告要離去時，因欠錢花用，開口向伊借四千元應急，伊
    即要求被告留下玳瑁標本、達摩等木製藝品三件，作為質押後借予被告四千元，
    嗣後被告又請人取回另二件木製品等語（見偵查卷第五頁反面、第五十四頁反面
    ）相符，並有甲○○領回玳瑁標本、琵琶及印章之贓物認領保管收據附卷可參（
    見偵查卷第二八、二九頁）。
  (二)被告所指述涉案之黃中達，經原審傳喚到庭與被告當庭對質，黃中達堅決否認有
    竊取前開贓物之事實，且證稱：被告所指述各節，均係子虛烏有，伊當日固有與
    被告前往黃智濃辦公室，然只知被告有向黃智濃兜售玳瑁等物品，伊並未自被告
    處取得出售贓物之四千元現金；事後伊確曾因被告之指示，至黃智濃處取回質押
    之另三件贓物，擺在伊車上，然於某日返家途中，又因被告於電話中囑託，而將
    該三件贓物丟棄於中港溪沿岸山路，其他伊均不知情等語（見原審卷第一四二、
    一四三、一四五頁）。
  (三)綜上論述，甲○○失竊之琵琶、牛角印章、象牙印章及玳瑁標本等贓物，係逄堂
    勝、黃智濃自被告處取得，業經逄堂勝、黃智濃證述如前，核與被告於偵訊供述
    之情節相符，應屬可信。而被告供稱本案行竊者應係黃中達云云，又為黃中達所
    否認，參以甲○○於本院時指稱：被告曾在伊家擔任過管理庭園之工作，伊家二
    十幾年來未曾遭竊，本案只有被告最清楚伊何時出國及伊家中之環境，若是一個
    不熟悉伊家環境及對伊出國情形不清楚之人，不可能至伊家行竊等語，及被告又
    無法提出其他證據證明贓物之來源，暨被告經原審送往法務部調查局接受測謊，
    就「被告矢口否認未竊取甲○○失竊贓物」一節，經測試結果，呈情緒反應，研
    判有說謊等情，亦有法務部調查局九十二年七月四日調科參字第０九二００二二
    一七九０號測謊報告書附卷可稽（見原審卷第一五九頁），是本院審酌上開事證
    ，認本件之行竊者應係被告無疑，其上開所辯要屬事後卸責之詞，不足採信，被
    告之犯行應堪認定。
  (四)至證人黃智濃於原審時雖證稱：當時只有被告與黃中達及一位伊不認識之人到伊
    店裡來賣過一次玳瑁，當時是被告與伊接洽，說東西是黃中達的，他說黃中達要
    養小孩沒有奶粉錢，所以請伊買等語在卷（見原審卷第八一頁），惟黃智濃此部
    分之證詞，顯與前揭於警、偵訊時所為之證述不同，而黃智濃係分別在八十八年
    九月二十二日及同年十二月二十三日於警、偵訊為上開證詞，遲於九十一年五月
    九日始於原審為上開證述，參以人之記憶難免因時間之過往而漸為模糊，是本院
    認應以黃智濃於警、偵訊時所為之證述為可採。至被告於本院時雖再聲請傳訊黃
    智濃出庭作證，然黃智濃前已多次出庭應訊，且本件事證已臻明確，本院認無再
    行傳訊之必要，附此敘明。
三、核被告所為，係犯刑法第三百二十條第一項之竊盜罪。公訴人雖認被告所為係涉
    犯刑法第三百二十一條第一項第二款、第三款之加重竊盜罪嫌，惟公訴人此項認
    定，無非係以被害人之指訴為論據。然被害人所稱之「油壓剪」既未扣案，其他
    復無直接之積極證據足以證明被告有帶兇器、毀越門扇之犯行，基於罪疑惟輕
    之原則，尚難認被告所為係犯上開加重竊盜罪，公訴人之起訴法條尚有未洽，應
    予變更。又竊盜罪係即成犯，被告於竊盜得手後，分別交付贓物予逄堂勝、黃智
    濃，要屬事後之處分贓物，為法所不罰之後行為，均不另論罪。原審以被告罪證
    明確，適用刑事訴訟法第三百條，刑法第三百二十條第一項、第四十一條第一項
    前段，罰金罰鍰提高標準條例第一條前段、第二條之規定，並審酌被告犯罪之動
    機、目的、手段、所生之危害及犯罪後未能坦承犯行等一切情狀，量處有期徒刑
    六月，並諭知易科罰金之折算標準，認事用法核無違誤，量刑亦屬妥適，被告上
    意旨空言否認犯罪，指摘原判決不當，為無理由，應予駁回。
據上論結，應依刑事訴訟法第三百六十八條，判決如主文。
本案經檢察官丙○○到庭執行職務。
中      華      民      國      九十二    年    十一    月    二十七    日
                                   臺灣高等法院臺中分院刑事第十庭
                                審判長法  官  林  照  明
                                               法  官  王      銘
                                               法  官  蔡  名  曜
右正本證明與原本無異。
不得上訴。
                                               書記官  許  哲  禎
中      華      民      國    九十二     年     十一     月   二十八    日
附錄論罪科刑法條
刑法第三百二十條第一項：
  意圖為自己或第三人不法之所有，而竊取他人之動產者，為竊盜罪，處五年以下有
  期徒刑、拘役或五百元以下罰金。
                                                                        Ｉ


司法院資訊處製作；財團法人民間司法改革基金會備份。
